【裁判字號】    95,交聲,523
【裁判日期】    951017
【裁判案由】    聲明異議
【裁判全文】
臺灣臺南地方法院交通事件裁定         95年度交聲字第523號
移送機關    交通部公路總局嘉義區監理所臺南監理站
受處分人
即異議人    甲○○
上列受處分人因違反道路交通管理處罰條例案件，對於交通部公
路總局嘉義區監理所臺南監理站民國95年4月28日所為之裁決處
分（處分案號：新監裁違字第裁74-M0000000號），聲明異議，
本院裁定如下：
    主  文
異議駁回。
    理  由
一、本件聲明異議意旨略以：受處分人即異議人甲○○被警舉發
    於民國95年4月14日21時30分許，駕駛牌照號碼2728-LV號自
    小客車，在臺南縣永康市○○○路與東橋七路交岔路口，「
    駕駛汽車肇事致人受傷，駕車逃逸」，並經臺南監理站依94
    年12月28日修正公布，95年7月1日施行前之道路交通管理處
    罰條例第62條第1項、第67條第1項（裁決時之舊法）及違反
    道路交通管理事件統一裁罰標準表之規定，以上開裁決書裁
    處吊銷駕駛執照，終身禁考。惟異議人於95年4月14日，在
    不知狀況下造成車禍事故，致人受傷，經警方認定是肇事逃
    逸，異議人是無意的，異議人不是故意要逃離現場的，為此
    對於臺南監理站上開裁決處分聲明異議。
二、按汽車駕駛人，駕駛汽車肇事致人受傷或死亡，應即採取救
    護或其他必要措施，並向警察機關報告，不得駛離；違反者
    吊扣其駕照3個月至6個月；逃逸者吊銷駕駛執照；汽車駕駛
    人曾依第62條第1項之規定吊銷駕駛執照者，終身不得考領
    駕駛執照，94年12月28日修正公布，95年7月1日施行前之道
    路交通管理處罰條例第62條第1項、第67條第1項定有明文。
    又行為後法律或自治條例有變更者，適用行政機關最初裁處
    時之法律或自治條例。但裁處前之法律或自治條例有利於受
    處罰者，適用最有利於受處罰者之規定，行政罰法第5條定
    有明文。。
三、經查：
(1)、本件受處分人即異議人甲○○被警舉發於95年4月14日21時
    30分許，駕駛牌照號碼2728-LV號自小客車，在臺南縣永康
    市○○○路與東橋七路交岔路口，「駕駛汽車肇事致人受傷
    ，駕車逃逸」之事實，有臺南縣警察局95年4月17日南縣警
    交字第M0000000號舉發違反道路交通管理事件通知單附卷可
    稽。
(2)、異議人甲○○於本院95年7月6日調查時稱：其在知道肇事以
    後，沒有無回到現場處理，其是等警察通知才去警局的；又
    稱：刑事部分其有在檢察官偵查中承認其是肇事後逃逸等語
    在案。異議人上開所言，核與其於95年5月29日檢察官偵查
    中所供述之情節相符，並與被害人乙○○（原名謝佳玲）於
    警詢時所陳述之事實相符。此外，並有道路交通事故現場圖
    、道路交通事故調查報告表（一）（二）、道路交通事故現
    場照片10張、財團法人奇美醫院出具之乙○○受傷之診斷證
    明書等在卷可稽，業據本院依職權調取臺灣臺南地方法院檢
    察署95年度偵字第7962號偵查卷查明，足見異議人有上開駕
    駛汽車肇事致人受傷逃逸之事實。
(3)、按行政罰法於94年2月5日公布，於95年2月5日施行，該法第
    26條第1項規定：「一行為同時觸犯刑事法律及違反行政法
    上義務規定者，依刑事法律處罰之。但其行為應處以其他種
    類行政罰或得沒入之物而未經法院宣告沒收者，亦得裁處之
    」。是一行為同時觸犯刑事法律及違反行政法上義務規定者
    ，由於刑罰與行政罰同屬對不法行為之制裁，而刑罰之懲罰
    作用較強，實無一事二罰再處罰鍰之必要，依行政罰法第26
    條第1項前段規定，應以刑事責任之處理為優先，原則上應
    依刑事法律處以刑事罪刑，行政機關不得再處以行政罰。但
    罰鍰以外之沒入或其他種類行政罰，因具維護公共秩序之作
    用，仍應併予裁處，因此行政罰法第26條第1項但書規定：
    「但其行為應處以其他種類行政罰或得沒入之物而未經法院
    宣告沒收者，行政機關亦得裁處之」。又行為如經檢察官為
    不起訴處分確定或經法院為無罪、免訴、不受理、不付審理
    之裁判確定，行政罰之裁處即無一事二罰之疑慮，故政罰法
    第26條第2項規定：「前項行為如經不起訴處分或為無罪、
    免訴、不受理、不付審理之裁判確定者，得依違反行政法上
    義務規定裁處之」。
(4)、查異議人甲○○因上開駕駛汽車肇事致人受傷逃逸之公共危
    險案件，經臺灣臺南地方法院檢察署檢察官於95年5月29日
    以95年度偵字第7962號緩起訴處分書為緩起訴處分，其處分
    理由為：「一、甲○○於民國95年4月14日晚上，駕駛車牌
    號碼2728-LV自用小客車，沿臺南縣永康市○○○路由東向
    西方向行駛，於同日晚上9時30分許時，行經臺南縣永康市
    ○○○路與東橋七路交岔口時，本應注意進行車前狀況，以
    避免發生碰撞，竟疏為注意而撞及同向右方由乙○○駕駛之
    車牌號碼QN7-178號輕型機車，致乙○○人車倒地並因而受
    有頭部外傷、頸部扭傷、4肢多處挫傷等傷害（過失傷害部
    分，未據告訴），甲○○上揭車輛之照後鏡因撞擊而斷裂、
    掉落，乙○○之機車左方手把受損、機車並在地上滑行11.
    4公尺，嗣甲○○並未留待現場處理，逕自離去。案經臺南
    縣警察局永康分局報告偵辦。二、上揭犯罪事實業經被告甲
    ○○於偵訊中坦承不諱，核與證人乙○○於警詢中之證述情
    節相符，並有道路交通事故現場圖、道路交通事故調查報告
    表（一）（二）、道路交通事故現場照片10張、財團法人奇
    美醫院診斷證明書、臺南縣警察局舉發違反道路交通管理事
    件通知單等在卷可稽。被告犯嫌，堪以認定。三、核被告所
    為，係犯刑法第185條之4之肇事逃逸罪，係法定本刑為死刑
    、無期徒刑或最輕本刑3年以上有期徒刑以外之罪，經審酌
    被告並無前科，自白犯行，證人乙○○與被告就過失傷害部
    分達成和解等刑法第57條所列事項及公共利益之維護，有刑
    案資料查註紀錄表、95年5月29日訊問筆錄、臺南縣永康市
    95年刑調字第492號調解筆錄等在卷可稽，認以緩起訴為適
    當，以勵自新。四、緩起訴期間為1年，被告並應向國庫支
    付新台幣3萬元。履行期間為自緩起訴處分確定之日起3個月
    內。」，該緩起訴處分並於95年6月26日確定，緩起訴期間
    之起算日為95年6月26日，緩起訴之期滿日為96年6月25日
    ，有上開緩起訴處分書1份及臺灣高等法院被告前案紀錄表
    附卷可稽及上開臺灣臺南地方法院檢察署95年度偵字第7962
    號偵查卷可憑。
(5)、按緩起訴期間內有特定事由時，檢察官仍得撤銷緩起訴之處
    分，刑事訴訟法第253條之3定有明文。上開甲○○之緩起訴
    期間為1年，即自95年6月26日起算至96年6月25日期滿，於
    此1年期間，如其刑事訴訟法第253條之3所規定之事由，仍
    將被撤銷緩起訴之處分而被起訴，是在緩起訴處分書所定之
    緩起訴期間期滿日前，其刑事責任並未確定，要在該緩起訴
    期間期滿而未被撤銷，始有等同不起訴處分確定之效力。
(6)、又緩起訴處分並非行政罰法第26條第2項所規定之「不起訴
    處分或無罪、免訴、不受理、不付審理之裁判」，行政機關
    自不得因異議人已被緩起訴處分，而在該緩起訴期間期滿且
    未被撤銷前，即依違反行政法上義務規定裁處行政罰之罰鍰
    。
(7)、異議人甲○○上開駕駛汽車肇事致人受傷逃逸之事實，經臺
    南縣警察局永康分局移送臺灣臺南地方法院檢察署追究刑責
    ，嗣雖經檢察官為上開緩起訴處分，惟其刑事責任尚未確定
    ，已如前述，在上開緩起訴期間期滿之前仍面臨被撤銷緩起
    訴處分而被起訴之可能，其刑事責任效力未定。又異議人甲
    ○○因上開行為應受94年12月28日修正公布，95年7月1日施
    行前之道路交通管理處罰條例第62條第1項、第67條第1項規
    定之處罰，上開條項並無罰鍰之處罰規定，而其受吊銷駕駛
    執照，終身不得考領駕駛執照之處分，既非屬罰鍰之處罰而
    屬罰鍰以外之其他種類行政罰，因具維護公共秩序之作用，
    依行政罰法第26條第1項但書之規定，行政機關仍得裁處之
    。是上開緩起訴處分所定之緩起訴期間雖尚未期滿，其刑事
    責任雖尚未確定，行政機關仍得裁處之，是臺南監理站依上
    開規定為上開裁決處分，並無違誤。又異議人行為後，道路
    交通管理處罰條例第62條第1項、第67條第1項之規定之內容
    雖有變更，然查94年12月28日修正公布，95年7月1日施行之
    道路交通管理處罰條例係將原第62 條第1項駕駛汽車肇事致
    人受傷逃逸吊銷駕駛執照之規定改列在第62條第4項前段，
    並將原第67條第1項規定作補充，惟依新條例第67條第1項前
    段規定，仍維持因上開行為被吊銷駕駛執照者，終身不得考
    領駕駛執照之規定，並未對異議人較為有利。至於新條例第
    67條第1項但書：「但有第67條之1所定情形者，不在此限」
    之規定，係對於受有上開吊銷駕駛執照，終身不得考領駕駛
    執照者，不論受新、舊條例之處分，日後具備第67條之1所
    規定情形，得向公路主管機關申請考領駕駛執照之規定，並
    非對於違反道路交通規定為實體處罰之規定，自不得因此認
    應適用新條例第67條第1項之規定。況本件處分於臺南監理
    站95年4月28日最初裁處時，仍在新條例95年7月1日施行日
    之前，依上開行政罰法第5條前段之規定，其應適用最初裁
    處時之法律，即94年12月28日修正公布，95年7月1日施行之
    道路交通管理處罰條例第62條第1項、第67條第1項之規定，
    亦無違誤。
(8)、又依94年12月28日修正公布，95年7月1日施行之道路交通管
    理處罰條例第67條第1項之規定，汽車駕駛人，雖曾依第62
    條第4項後段規定（即修正前第62條第之項後段規定）吊銷
    駕駛執照者，終身不得考領駕駛執照，但有第67條之1所定
    情形者，不在此限。是本件異議人日後不妨依新修正之道路
    交通管理處罰條例第67條之1第1項第3款之規定，即肇事致
    人受傷案件，受處分人經吊銷駕駛執照處分執行已逾八年者
    ，得向公路主管機關申請考領駕駛執照，附此敘明。
四、綜上所述，異議人之異議為無理由，應予駁回。
五、據上論斷，應依道路交通案件處理辦法第19條，裁定如主文
    。
中    華    民    國    95    年    10    月    17    日
                   交通法庭   法  官  林勝利
以上正本證明與原本無異。
如不服本裁定應於送達後5日內向本院提出抗告狀。
                              書記官  陳金堂
中    華    民    國    95    年    10    月    17    日


司法院資訊處製作；財團法人民間司法改革基金會備份。
